臺灣臺北地方法院刑事裁定
111年度聲字第1488號
聲  請  人  臺灣臺北地方檢察署檢察官
受  刑  人  沈哲緯


                    （現在法務部矯正署臺北監獄臺北分監執行）
上列聲請人因受刑人數罪併罰有二裁判以上，聲請定其應執行刑
（111年度執聲字1315號），本院裁定如下：
    主  文
沈哲緯所犯如附表所示之罪，所處如附表所示之刑，應執行有期
徒刑壹年捌月。
    理  由
一、聲請意旨略以：受刑人沈哲緯因傷害等案件，先後經判決確
    定如附表所示，應依刑法第53條及第51條第5款規定，定其
    應執行之刑，爰依刑事訴訟法第477條第1項規定聲請裁定等
    語（①附表編號2犯罪日期欄記載「107年7月間」部分，應更
    正為「101年7月間」、②附表編號7至8備註欄記載「編號6-8
    ，定應執行刑為有期徒刑1年10」部分，應更正為「編號6-8
    ，定應執行刑為有期徒刑1年」）。
二、行為後法律有變更者，適用行為時之法律，但行為後之法律
    有利於行為人者，適用最有利於行為人之法律，刑法第2條
    第1項定有明文。受刑人為如附表所示犯行後，刑法第50條
    業於民國102年1月23日修正公布，於同年月25日生效。刑法
    第50條原規定「裁判確定前犯數罪者，併合處罰之」，修正
    後刑法第50條第1項規定「裁判確定前犯數罪者，併合處罰
    之。但有下列情形者，不在此限。一、得易科罰金之罪與不
    得易科罰金之罪。二、得易科罰金之罪與不得易服社會勞動
    之罪。三、得易服社會勞動之罪與不得易科罰金之罪。四、
    得易服社會勞動之罪與不得易服社會勞動之罪」；同條第2
    項並規定「前項但書情形，受刑人請求檢察官聲請定應執行
    刑者，依第51條規定定之」，依修正後法律之適用結果，可
    保障受刑人不致因定應執行之刑，而失其得易科罰金、易服
    社會勞動之利益，並賦與受刑人得自行決定此種情況是否請
    求合併定應執行刑之權利，尚非不問受刑人之利益與意願，
    一律併合處罰，經比較新舊法之結果，自以修正後之法律有
    利於行為人（最高法院103年度台抗字第559號裁定、103年
    度台上字第1731號、102年度台上字第3678號判決意旨參照
    ），是本件應適用修正後刑法第50條關於合併定應執行刑之
    規定。
三、定應執行之刑，應由犯罪事實最後判決之法院檢察官聲請該
    法院依上開規定裁定之，不能因犯罪之一部分所科之刑業經
    執行完畢，而認檢察官之聲請為不合法。至已執行部分，自
    不能重複執行，應由檢察官於指揮執行時扣除之，此與定應
    執行刑之裁定無涉（最高法院106年度台抗字第540號裁定意
    旨參照）。又數罪併罰中之一罪，依刑法規定得易科罰金，
    若因與不得易科之他罪併合處罰結果而不得易科罰金時，原
    可易科部分所處之刑，自亦無庸為易科折算標準之記載（司
    法院釋字第144號、第679號解釋、最高法院108年度台抗字
    第1452號裁定意旨參照）。
四、刑法就受刑人所犯實質競合之數罪，之所以併罰酌定其單一
    應執行刑，不採累罰執行其加總刑期之例，從刑罰之特別預
    防作用以觀，除考量受刑人之犯罪均出於其同一人格，而宜
    就其人格特性及所犯各罪整體關係綜合評價，俾為刑罰執行
    之便利外，復兼為使受刑人享有刑罰折扣或恤刑優惠之目的
    。定應執行刑，乃別於刑法第57條針對個別犯罪之特別量刑
    程序，係對犯罪行為人及其所犯各罪之總檢視，其裁量權之
    行使，應兼衡罪責相當及特別預防之刑罰目的，具體審酌行
    為人所犯各罪反應出之人格、犯罪傾向，並審酌整體犯罪過
    程之各罪關係（例如各行為彼此間之關聯性《數罪間時間、
    空間、法益之異同性》、所侵害法益之專屬性或同一性、數
    罪對法益侵害之加重效應）及情狀等綜合判斷（最高法院11
    0年度台抗字第326號、第391號裁定意旨參照）。具體而言
    ，於併合處罰執行刑之酌定，應視行為人所犯數罪之犯罪類
    型而定，即倘行為人所犯數罪屬相同之犯罪類型者（如複數
    竊盜、施用或販賣毒品等），於併合處罰時，其責任非難重
    複之程度較高，自應酌定較低之應執行刑；然行為人所犯數
    罪雖屬相同之犯罪類型，但所侵犯者為具有不可替代性、不
    可回復性之個人法益（如殺人、妨害性自主），於併合處罰
    時，其責任非難重複之程度則較低，而可酌定較高之應執行
    刑；另行為人所犯數罪非惟犯罪類型相同，且其行為態樣、
    手段、動機均相似者，於併合處罰時其責任非難重複之程度
    更高，更應酌定較低之應執行刑；反之，行為人所犯數罪各
    屬不同之犯罪類型者，於併合處罰時其責任非難重複之程度
    最低，當可酌定較高之應執行刑。
五、法律上屬於自由裁量之事項，有其外部性界限及內部性界限
    ，並非概無拘束；依據法律之具體規定，法院應在其範圍選
    擇為適當之裁判者，為外部性界限；而法院為裁判時，應考
    量法律之目的，及法律秩序之理念所在者，為內部性界限。
    法院為裁判時，二者均不得有所踰越。在數罪併罰，有二裁
    判以上，定其應執行之刑時，固屬於法院自由裁量之事項，
    然仍應受前揭外部性界限及內部性界限之拘束（最高法院94
    年度台非字第233號判決、108年度台抗字第1128號裁定意旨
    參照）。準此，更定之應執行刑，不應比前定之應執行刑加
    計其他裁判所處刑期或所定應執行刑後為重，否則即與法律
    秩序理念及法律目的之內部界限有違（最高法院103年度第1
    4次刑事庭會議決議、104年度台抗字第586號裁定意旨參照
    ）。
六、經查，受刑人因犯如附表所示之罪，經本院先後判處如附表
    所示之刑確定，有本院102年度簡字第311號、102年度訴字
    第585號、104年度簡上字第115號判決、臺灣高等法院103年
    度抗字第461號裁定、被告前案紀錄表在卷可稽，本院為犯
    罪事實最後判決之法院。受刑人所犯如附表所示各罪，均係
    於附表編號1至4所示判決確定日前為之。而就附表編號5所
    示不得易科罰金之罪，與附表編號1至4、6至8所示得易科罰
    金之罪，受刑人於111年8月19日請求檢察官聲請合併定其應
    執行之刑，有定應執行刑聲請書附卷足參，是聲請人聲請定
    其應執行之刑，於法並無不合。
七、爰綜合斟酌受刑人犯罪行為之不法與罪責程度（參附表1至8
    各確定判決所載）、所犯附表所示各罪彼此之關聯性、數罪
    對法益侵害之加重效應（受刑人附表編號1至5所示犯罪行為
    均為涉及愷他命之犯罪，犯罪目的、手段相類；而附表編號
    6至8所示強制、傷害、恐嚇危害安全犯罪行為，犯罪動機相
    同，侵害同一被害人之身體、自由法益，具有事實上之關聯
    性；然附表編號1至5所示犯罪行為，與附表編號6至8所示犯
    罪行為之罪質、犯罪態樣不同）；罪數所反映之受刑人人格
    特性與犯罪傾向、對其施以矯正之必要性、未來復歸社會之
    可能性等情，並衡以各罪之原定刑期、定應執行刑之外部性
    界限及內部性界限、刑罰公平性之實現、受刑人於本院調查
    程序所陳意見各節，進而為整體非難之評價，爰定其應執行
    刑如主文所示。
八、受刑人所犯附表編號1至4、6至8所示之罪，其宣告刑雖經諭
    知易科罰金折算標準，惟因與附表編號5不得易科罰金之罪
    合併處罰結果，本院於定執行刑時，不得諭知易科罰金折算
    標準。而如附表編號1至5所示罪刑雖已執行完畢，本院仍應
    依法就受刑人判決確定前所犯之數罪定其應執行刑，僅於檢
    察官指揮執行時，再就已執行部分予以折抵，均併敘明。
九、依刑事訴訟法第477條第1項，刑法第2條第1項但書、第50條
    第1項第1款、第2項、第53條、第51條第5款，裁定如主文。
中    華    民    國   111    年     9    月    20    日
                  刑事第十二庭  法  官  劉庭維
以上正本證明與原本無異。　　
如不服本裁定，應於裁定送達後5日內向本院提出抗告狀。因疫
情而遲誤不變期間，得向法院聲請回復原狀。
　　              　　　　　　　書記官  陳福華
中　　華　　民　　國　　111 　年　　9 　　月　　20　　日